臺灣板橋地方法院刑事判決　　　　　　　 96年度易字第861號
公　訴　人　臺灣板橋地方法院檢察署檢察官
被　　　告　甲○○
　　　　　　乙○○
選任辯護人　謝家健律師
上列被告等因違反電子遊戲場業管理條例案件，經檢察官提起公
訴（96年度偵字第2310號），本院判決如下：
    主  文
甲○○違反未依電子遊戲場業管理條例規定辦理營利事業登記者
，不得經營電子遊戲場業之規定，累犯，處有期徒刑伍月，如易
科罰金，以新臺幣壹仟元折算壹日。扣案如附表所示電子遊戲機
台（含IC板塊）均沒收。
乙○○無罪。
    事  實
一、甲○○前因違反電子遊戲場業管理條例案件，經本院以92年
    度簡字第738 號判決判處有期徒刑3 月，如易科罰金，以銀
    元300 元折算1 日確定，於民國92年12月26日易科罰金執行
    完畢。又因違反電子遊戲場業管理條例案件，經臺灣士林地
    方法院以92年度簡上字第229 號判決判處有期徒刑3 月，如
    易科罰金，以銀元300 元折算1 日確定，於93年6 月29日易
    科罰金執行完畢。詎未知悛悔，明知未依電子遊戲場業管理
    條例辦理營利事業登記者，不得經營電子遊戲場業，且其並
    無得經營電子遊戲場業之營利事業登記，猶自95年11月20日
    下午2 時許起，在臺北縣中和市○○路182 號1 樓「城市生
    活館」內，擺設附表所示電子遊戲機，供不特定人投幣把玩
    ，而經營電子遊戲場業。迄同年12月22日下午4 時10分許，
    在上址為警查獲，並扣得附表所示電子遊戲機3 台（含IC板
    3 塊）。
二、案經臺北縣政府警察局中和分局報請臺灣板橋地方法院檢察
    署檢察官偵查起訴。
    理  由
壹、認定犯罪事實之證據及理由
一、訊據被告甲○○矢口否認有違反電子遊戲場業管理條例之犯
    行，辯稱：伊所擺設之遊戲機，均為電視遊樂器，並非電子
    遊戲機云云。經查：
  (一)被告甲○○未依電子遊戲場業管理條例辦理營利事業登記，
    而自95年11月20日下午2 時許起，至同年12月22日下午4 時
    10分許為警查獲時止，在臺北縣中和市○○路182 號1 樓「
    城市生活館」內，擺設附表所示遊戲機具，供不特定人投幣
    把玩之事實，迭據被告甲○○於警詢、檢察官訊問及本院審
    理時坦承不諱，並有附表所示遊戲機3 台（含IC板3 塊）扣
    案可資佐證，足認被告甲○○此部分自白與事實相符。且被
    告甲○○曾有因違反電子遊戲場業管理條例案件接受刑之科
    處及執行之紀錄，有臺灣高等法院被告前案紀錄表1 件存卷
    為憑，當知未依電子遊戲場業管理條例辦理營利事業登記者
    ，不得經營電子遊戲場業甚明。
  (二)按電子遊戲場業管理條例所稱電子遊戲機，指利用電、電子
    、電腦、機械或其他類似方式操縱，以產生或顯示聲光影像
    、圖案、動作之遊樂機具，該條例第4 條第1 項規定甚明。
    電視遊樂器加裝外框，擺設供遊戲娛樂，其操作方式、外觀
    與電子遊戲機相同者，倘其遊戲內容與經濟部評鑑通過之電
    子遊戲機相符，仍屬電子遊戲機；而本案扣案之遊戲機其中
    「三國戰紀」、「格鬥天王2002」，業由經濟部電子遊戲機
    評鑑委員會分別於89年11月28日第51次評鑑會議及91年12月
    18日第85次評鑑會議評鑑為益智類電子遊戲機，僅得於普通
    級電子遊戲場設置營業，有經濟部96年5 月15日經商字第09
    602062060 號函在卷足稽。另扣案遊戲機「侍魂5 」，其機
    台外觀與「三國戰紀」、「格鬥天王2002」相同，復係以IC
    板之電腦程式產生、顯示聲光影像、圖案，有該遊戲機及其
    IC板照片各1 件存卷為憑，顯非以一般家用電視遊樂器如X-
    BOX 、PLAY STATION加裝機殼，附設投幣裝置供人娛樂之電
    視遊樂器，自亦屬電子遊戲機。至被告甲○○所提經濟部92
    年11月12日經商字第09202230890 號函文意旨，係就所詢「
    跳舞機」說明其屬性，與本案查扣之遊戲機具無涉，自不足
    為有利被告甲○○之認定。
  (三)被告甲○○未依電子遊戲場業管理條例規定辦理營利事業登
    記，而自95年11月20日起至同年12月22日止，在前址「城市
    生活館」內，擺設附表所示電子遊戲機，經營電子遊戲場業
    之事證明確，其犯行堪予認定。
二、核被告甲○○所為，係違反電子遊戲場業管理條例第15條未
    依規定辦理營利事業登記者，不得經營電子遊戲場業之規定
    ，應依同條例第22條論科。又被告甲○○有如本判決事實欄
    所述論罪科刑之執行紀錄，有卷附臺灣高等法院被告前案紀
    錄表可佐，其於徒刑執行完畢後5 年內故意再犯上開有期徒
    刑以上之罪，為累犯，應依刑法第47條第1 項規定，加重其
    刑。爰審酌被告甲○○犯罪之動機、目的、手段，其經營電
    子遊戲場業之期間、規模、所獲利益及所肇危害程度，暨被
    告犯罪後之態度等一切情狀，量處如主文所示之刑，並諭知
    易科罰金之折算標準，以資懲儆。
三、扣案如附表所示電子遊戲機3 台（含IC板3 塊），係被告甲
    ○○所有，供其經營電子遊戲場業所用之物，此據被告甲○
    ○於本院審理時供承在卷，應依刑法第38條第1 項第2 款規
    定沒收之。
貳、無罪部分
一、公訴意旨略以：被告乙○○為佳懿建設股份有限公司（以下
    簡稱佳懿公司）業務員，明知佳懿公司未依電子遊戲場業管
    理條例辦理營利事業登記，仍與被告甲○○基於犯意之聯絡
    ，自95年11月中旬某日起，允由被告甲○○在佳懿公司設於
    臺北縣中和市○○路182 號1 樓之「城市生活館」內，擺設
    附表所示電子遊戲機，共同經營電子遊戲場業。因認被告乙
    ○○涉犯電子遊戲場業管理條例第22條之罪嫌。
二、按犯罪事實應依證據認定之，無證據不得認定犯罪事實；又
    不能證明被告犯罪或其行為不罰者，應諭知無罪之判決，刑
    事訴訟法第154 條第2 項、第301 條第1 項分別定有明文。
三、訊據被告乙○○堅詞否認有何違法經營電子遊戲場之犯行，
    辯稱：「城市生活館」為佳懿公司所有，由佳懿公司經營，
    伊為佳懿公司職員，代表佳懿公司與楓駿開發有限公司（以
    下簡稱楓駿公司）簽訂遊戲機裝置合約，由楓駿公司在「城
    市生活館」內擺設各式遊戲機台，被告甲○○依楓駿公司負
    責人李振遠（別名李芳杰）指示，在該址擺設附表所示遊戲
    機具，縱與電子遊戲場業管理條例之規定有違，亦屬佳懿公
    司違法提供營業場所予他人設置電子遊戲機營業之行政責任
    範疇等語。經查：
  (一)被告甲○○未依電子遊戲場業管理條例規定辦理營利事業登
    記，而自95年11月20日起至同年12月22日止，在佳懿公司所
    有之「城市生活館」內，擺設附表所示電子遊戲機，經營電
    子遊戲場業之事實，固據本院認定如前。然觀諸卷附遊戲機
    裝置合約書，其契約當事人為佳懿公司（負責人池旺融）與
    楓駿公司（負責人李振遠），約定佳懿公司就楓駿公司在上
    址擺設之禮品類遊戲機，可得40% 之利潤，非禮品類或機械
    類遊戲機，則可得55% 之利潤，其款項均由佳懿公司開立發
    票收取之，有統一發票、估價單各15件在卷可佐，益徵楓駿
    公司係依前揭遊戲機裝置合約，在佳懿公司之「城市生活館
    」內擺設各式遊戲機台，與佳懿公司共同經營之。被告乙○
    ○僅受雇代表佳懿公司，與楓駿公司負責人李振遠簽約，並
    與楓駿公司人員會同收取現金，而為佳懿公司之履行輔助人
    。
  (二)且證人李振遠於本院審理時到庭具結證述略以：楓駿公司前
    於95年3 月1 日與被告乙○○所屬佳懿公司簽訂遊戲機裝置
    合約，約定由楓駿公司在臺北縣中和市○○路182 號1 樓及
    地下2 樓「城市生活館」內擺設各式投幣式遊戲機台，楓駿
    公司即在該址擺設投籃機、選物販賣機、遙遙馬各2 台；嗣
    被告乙○○以前開場所尚有剩餘空間為由，要求加設電視遊
    樂器，惟楓駿公司並無該類機種，遂介紹被告甲○○前往擺
    設，並於會同被告乙○○拆帳時，代被告甲○○收取所擺設
    遊戲機台內之現金等語。同案被告甲○○亦具結證述略以：
    伊係透過李振遠介紹前往「城市生活館」擺設附表所示遊戲
    機具，而未與佳懿公司或被告乙○○另行簽約，亦未曾將上
    情告知被告乙○○，其機台擺設位置均由李振遠指定，並委
    託李振遠代為收取現金等語（以上均見本院96年6 月11日審
    判筆錄）。綜核證人李振遠及被告甲○○所述情節，足認被
    告甲○○係因被告乙○○依前開遊戲機裝置合約約定，要求
    李振遠加設遊戲機台，經李振遠轉知前往「城市生活館」擺
    設附表所示電子遊戲機，佳懿公司或被告乙○○本人與之均
    無共同經營之約定，猶難認有犯意之聯絡。況被告甲○○在
    上址擺設電子遊戲機後，仍委由李振遠收取現金，被告乙○
    ○依此客觀情狀，當認係原合約書約定之合作範圍，而以佳
    懿公司履行輔助人會同李振遠或所指派之人拆帳，自不得以
    此認有與被告甲○○共同經營電子遊戲場業之行為。
四、綜上所述，被告乙○○所屬佳懿公司與楓駿公司簽訂遊戲機
    裝置合約，由楓駿公司在「城市生活館」內擺設遊戲機具，
    被告乙○○受雇執行職務，與楓駿公司人員會同拆帳，由佳
    懿公司開立發票收取之，被告乙○○客觀上並無經營行為，
    且被告甲○○依楓駿公司負責人李振遠指示，在「城市生活
    館」內擺設附表所示電子遊戲機，乃被告甲○○與李振遠間
    之約定，被告乙○○與之亦無犯意聯絡。本案復查無其他積
    極證據足認被告乙○○確有與被告甲○○共同違法經營電子
    遊戲場業之行為，揆諸首開法條規定，核屬不能證明其犯罪
    ，應即為無罪判決之諭知，以昭審慎。
據上論斷，應依刑事訴訟法第299 條第1 項前段、第301 條第1
項，電子遊戲場業管理條例第22條，刑法第11條前段、第47條第
1 項、第41條第1 項前段、第38條第1 項第2 款，判決如主文。
本案經檢察官朱學瑛到庭執行職務。
中　　華　　民　　國　　96　　年　　6 　　月　　25　　日
                        刑事第三庭法　官  廖  怡  貞
以上正本證明與原本無異。
如不服本判決，應於判決送達後10日內，向本院提出上訴狀，上
訴於臺灣高等法院（須附繕本）。
                                  書記官  林  惠  齡
中　　華　　民　　國　　96　　年　　6 　　月　　25　　日
附錄本案論罪科刑法條全文：
電子遊戲場業管理條例第15條
未依本條例規定辦理營利事業登記者，不得經營電子遊戲場業。
電子遊戲場業管理條例第22條
違反第15條規定者，處行為人1 年以下有期徒刑、拘役或科或併
科新台幣50萬元以上250 萬元以下罰金。
附表
┌──┬────────────┬──────────┐
│編號│電子遊戲機具            │數量                │
├──┼────────────┼──────────┤
│1   │三國戰紀                │1 台（含IC板1 塊）  │
├──┼────────────┼──────────┤
│2   │格鬥天王2002            │1 台（含IC板1 塊）  │
├──┼────────────┼──────────┤
│3   │侍魂5                   │1 台（含IC板1 塊）  │
└──┴────────────┴──────────┘
